【裁判字號】    95,選訴,7
【裁判日期】    950628
【裁判案由】    違反選舉罷免法
【裁判全文】
臺灣澎湖地方法院刑事判決               95年度選訴字第7號
    公  訴  人  臺灣澎湖地方法院檢察署檢察官
    被      告  丙○○
    選任辯護人  吳建勛律師
                馬陳棠律師
                李汶哲律師
    被      告  乙○○
    選任辯護人  吳建勛律師
                李汶哲律師
                洪條根律師
    被      告  庚○○
                丑○○○
                        樓
                壬○○
                        樓
                辰○○
                癸○○
                        之1
                子○○
                        之1
                戊○○
上列被告因違反選舉罷免法案件，經檢察官提起公訴（94年度選
偵字第23、25號、95年度選偵字第8號），本院判決如下：
    主  文
乙○○、庚○○、丑○○○、壬○○共同連續對於有投票權之人
，交付賄賂及其他不正利益，而約其投票權為一定之行使，乙○○累犯，處有期徒刑壹年貳月，褫奪公權伍年，庚○○、丑○○○、壬○○各處有期徒刑陸月，如易科罰金，均以參佰元折算壹
日，均褫奪公權肆年，庚○○、丑○○○均緩刑肆年。
辰○○、癸○○、子○○、戊○○有投票權之人，收受其他不正
當利益，而許以其投票權為一定之行使，各處有期徒刑參月，如
易科罰金，均以參佰元折算壹日，均褫奪公權貳年。
丙○○無罪。
    事  實
一、乙○○係民國94年12月3日舉行之臺灣省澎湖縣白沙鄉第15
    屆鄉長選舉候選人丙○○之妻舅，曾於91年5月間，因違反
    公職人員選舉罷免法案件，經臺灣高雄地方法院判處有期徒
    刑5月確定，於91年10月9日易科罰金執行完畢，庚○○、壬○○均係丙○○之結拜兄弟，丑○○○係壬○○之妻，乙○○、庚○○、丑○○○、壬○○4人為期丙○○能順利當選
    ，與丁○○、寅○○、陳成財、歐勝漢、謝德在（該5人均
    經簡易判決判刑確定在案）共同連續基於交付賄賂及其他不
    正利益賄選之概括犯意聯絡，與葉素鶯、楊文記、癸○○、
    陳姵蓁共同基於交付賄賂及其他不正利益賄選之犯意聯絡（
    葉素鶯、楊文記、陳姵蓁3人均經簡易判決判刑確定在案，
    癸○○交付賄選部分未據起訴），乙○○、庚○○、丑○○○、壬○○4人自94年10月中旬某日起，經彼此聯繫相互謀
    議後，商定以交付籍設澎湖縣白沙鄉之旅居高雄選民每人新
    台幣（下同）3千元之賄賂及提供免費機票或飲宴玩樂等其
    他不正利益之方式賄選，動員該等有投票權人至澎湖投票支
    持丙○○，推由乙○○負責居中協調聯絡賄選事宜，由庚○○、丑○○○、壬○○分頭找尋賄選對象，4人繼於94年11
    月1日，約同不知情之高雄市「佑鴻旅行社」負責人王怡仁
    至高雄市○○○路「百合居」飲食店，委請王怡仁統籌向航
    空公司訂位及購買機票，乙○○即於94年11月中旬某日，親
    持現金18萬元，至高雄縣大社鄉○○路161-9號丑○○○住
    處，交予丑○○○供購買機票之用，庚○○則自掏腰包賄選
    ，以每票含免費機票及3千元估算共5千5百元，於94年11月
    底，囑丁○○尋求10票支持丙○○，並交付5萬5千元之賄款
    予丁○○，丁○○留用本人受賄投票之代價5千5百元，所餘
    4萬9千5百元悉數用於賄選附表編號20至24受賄人姓名欄之
    選民，即丁○○以不正利益之飲宴玩樂交賄予編號20至24受
    賄人姓名欄之選民並代其購買機票，再交付其每人免費機票
    或3千元，迨丑○○○於94年11月29日，在其上開住處，付
    款18萬6075元予王怡仁同時取得訂購之機票後，將附表編號
    1至18、25至30及32至39之機票轉交給庚○○，庚○○旋持
    該等機票並自掏腰包續予賄選，親自或轉請寅○○、陳成財
    、不知情之謝文旭交付選民現金3千元或免費機票，要求選
    民投票支持丙○○，寅○○另親自或轉囑歐勝漢、葉素鶯、
    楊文記交付選民現金3千元及免費機票，亦要求選民投票支
    持丙○○，丑○○○則持上開購得之附表編號40至64之機票
    並自掏腰包為丙○○買票賄選，親自或轉請癸○○、謝德在
    、陳姵蓁、不知情之陳順慶交付選民現金3千元或免費機票
    ，均要求選民投票支持丙○○，附表編號1至64受賄人姓名
    欄之有投票權人（除辰○○、癸○○、子○○、戊○○外，
    均經簡易判決或協商程序判決確定）收受賄賂（現金）或不
    正利益（免費機票及飲宴玩樂）後，均允諾投票予丙○○（
    受賄人、交賄人、親交或轉交賄賂之時間、地點及交、受賄
    內容，詳如附表所示，賄選之票數含編號39、47各2票之情
    形共66票）。
二、案經臺灣澎湖地方法院檢察署檢察官自動檢舉及澎湖縣警察
    局移送偵查起訴。
    理  由
壹、有罪部分（被告乙○○、庚○○、丑○○○、壬○○、辰○○、癸○○、子○○、戊○○部分）
一、訊據被告庚○○、丑○○○坦承於上開時、地謀議並親自或
    轉請他人交付現金或機票賄選之事實，被告乙○○、壬○○
    、辰○○、癸○○、子○○、戊○○則均矢口否認有何交付
    或收受賄賂或其他不正利益（下稱交付賄選或受賄投票）之
    犯行，被告乙○○辯稱：伊常搭機往來高雄、澎湖間，為認
    識旅行社人員以方便日後訂票，由丑○○○介紹王怡仁與之
    在百合居見面，斯時伊與庚○○、丑○○○、壬○○均在場
    ，但未提到賄選，伊僅幫忙丙○○競選，未有任何賄選不法
    情事，被告壬○○辯稱：伊認識各方陣營候選人，未便插手
    幫忙丙○○競選，僅伊妻丑○○○參與助選，伊未賄選，被
    告辰○○、癸○○、子○○、戊○○均辯稱：係自掏腰包出
    錢買機票，未受賄投票云云。惟查：
（一）被告以外之人於偵查中向檢察官所為陳述，除顯有不可信
      之情況者外，得為證據，刑事訴訟法第159條之1第2項定
      有明文。又偵查中對被告以外之人所為之偵查筆錄，或被
      告以外之人向檢察官所提之書面陳述，性質上雖均屬傳聞
      證據，惟就該立法理由觀之，係考量現階段刑事訴訟法規
      定檢察官代表國家偵查犯罪、實施公訴，依法其有訊問被
      告、證人及鑑定人之權，而實務運作時，檢察官偵查中向
      被告以外之人所取得之陳述，原則上均能遵守法律規定，
      鮮少以強暴、脅迫及其他不正之方法取得供述證據，其可
      信度極高，而有此例外之規定，故除反對被告以外之人於
      偵查中所為之供述得具有證據能力之一方，已釋明該供述
      「顯有不可信之情況」之理由外，不宜遽指該被告以外之
      人於偵查中之陳述不具證據能力。本件被告乙○○、庚○○、丑○○○、壬○○及附表編號1至64受賄人姓名欄所
      示之人於檢察官偵查中所為之陳述，經查未有何不法取供
      等顯不可信之情況，依前開說明，渠等於偵查中之供述均
      具有證據能力，核先敘明。
（二）被告庚○○、丑○○○與被告乙○○、壬○○自94年10月
      中旬某日起謀議商定為丙○○買票賄選，由被告乙○○支
      應部分賄款，丑○○○、庚○○則自掏腰包，共同以交付
      選民現金、免費機票或飲宴玩樂為投票對價賄選，分由庚○○以每票含免費機票及3千元估算共5千5百元，於94年
      11 月底，囑丁○○尋求10票支持丙○○，並交付5萬5千
      元之賄款予丁○○，丁○○留用本人受賄投票之代價5千5
      百元，所餘4萬9千5百元悉數用於賄選編號20至24受賄人
      姓名欄之選民，丁○○以不正利益之飲宴玩樂交賄予編號
      20至24受賄人姓名欄之選民並代其購買機票，再交付其每
      人免費機票或3千元，庚○○再持附表編號1至18、25至30
      及32至39之機票並自掏腰包續予賄選，親自或轉請寅○○
      、陳成財、不知情之謝文旭交付選民現金3千元或免費機
      票，要求選民投票支持丙○○，寅○○另親自或轉囑歐勝
      漢、葉素鶯、楊文記交付選民現金3千元及免費機票，亦
      要求選民投票支持丙○○，丑○○○則持上開購得之附表
      編號40至64之機票並自掏腰包為丙○○買票賄選，親自或
      轉請癸○○、謝德在、陳姵蓁、不知情之陳順慶交付選民
      現金3千元或免費機票，均要求選民投票支持丙○○，附
      表編號1至64受賄人姓名欄之有投票權人收受賄賂（現金
       ）或其他不正利益（免費機票及飲宴玩樂）後，均允諾
      投票予丙○○（受賄人、交賄人、親交或轉交賄賂之時間
      、地點及交、受賄內容，詳如附表所示，賄選之票數含編
      號39、47各2票之情形共66票）之事實，迭據被告庚○○
      、丑○○○於偵查及本院審理中供承不諱，核與證人陳謝
      玉盞（94年12月6日偵訊筆錄，94年選偵字第23號一卷117
      6頁-1177頁）、呂仁居（94年12月20日偵訊筆錄，94年選
      偵字第23號一卷1233頁-1234頁及94年12月20日偵訊筆錄
      二，94年選偵字第23號一卷0000-0000頁）、莊進忠（94
      年12月8日偵訊筆錄，94年選偵字第23號一卷1225頁-1226
      頁）、莊福德（94年12月21日偵訊筆錄，94年選偵字第23
      號一卷12 77頁-1278頁）、陳永隆（94年12月7日偵訊筆
      錄，94年選偵字第23號一卷1210頁-1212頁）、陳春權（9
      4年12月8日偵訊筆錄，94年選偵字第23號一卷1217頁-121
      8頁）、陳滿樂（94年12月7日偵訊筆錄，94年選偵字第23
      號一卷118 8頁-1189頁及94年12月26日偵訊筆錄，94年選
      偵字第23號一卷1297頁-1298頁）、陳福村（94年12月7日
      偵訊筆錄，94年選偵字第23號一卷1202頁-1204頁）、謝
      永信（94年1 2月21日偵訊筆錄，94年選偵字第23號一卷
      1248頁-1249頁）、呂福進（94年12月21日偵訊筆錄，94
      年選偵字第23號一卷1278頁）、謝振輝（94年12月21日偵
      訊筆錄，94年選偵字第23號一卷1248頁-1249頁）、陳崑
      崙（94年12月3日偵訊筆錄，94年選偵字第23號一卷1086
      頁-1087頁）、陳李來好（94年12月21日偵訊筆錄，94年
      選偵字第23號一卷1264頁）、陳崑裕（94年12月21日偵訊
      筆錄，94年選偵字第23號一卷1264頁）、陳崑在（94年12
      月3日偵訊筆錄，9 4年選偵字第23號一卷1074頁-1075 頁
      ）、陳秋霞（94年12月21日偵訊筆錄，94年選偵字第23
      號一卷1264頁）、謝永鎮（94年12月7日偵訊筆錄，94年
      選偵字第23號一卷1195頁-1196頁）、謝金利（94年12月6
      日偵訊筆錄，94年選偵字第23號四卷4078頁-4080頁）、
      丁○○（94年12月3日偵訊筆錄，94年選偵字第23號三卷
      3009頁-3011頁及94年12月20日偵訊筆錄一，94選偵字第
      23號三卷3077頁-3078頁及94年12月20日偵訊筆錄二，94
      選偵字第23號三卷3102頁-3103頁）、莊明凱（94年12 月
      20日偵訊筆錄一，94選偵字第23號三卷3077頁-3078頁及
      94年12月20日偵訊筆錄二，94選偵字第23號三卷3090頁
      -3091頁）、歐明在（94年12月7日偵訊筆錄，94年選偵字
      第23號三卷3029頁-3030頁）、謝順安（94年12月8日偵訊
      筆錄，94選偵字第23號三卷3050頁-3052頁）、巳○○（
      94年12月7日偵訊筆錄，94年選偵字第23號三卷3043 頁
      -3045頁及94年12月20日偵訊筆錄，94選偵字第23號三卷
      3084頁-3085頁）、陳永發（94年12月7日偵訊筆錄，94
      年選偵字第23號三卷3036頁-30 37頁）、寅○○（94年12
      月5日偵訊筆錄一，94年選偵字第23號四卷4047頁-4049頁
      及94年12月5日偵訊筆錄二，94年選偵字第23號四卷4055
      頁-4056頁）、歐勝漢（94年12月20日偵訊筆錄，94年選
      偵字第23號四卷4157頁-4158頁）、歐秀嫥（94年12月8日
      偵訊筆錄，94年選偵字第23號四卷4086頁-4088頁）、歐
      秀婷（94年12月8日偵訊筆錄，94年選偵字第23號四卷409
      4頁-4096頁）、卯○○（本院95年3月29日準備程序筆錄
      ，本院一卷65頁）、葉素鶯（94年12月20日偵訊筆錄，94
      年選偵字第23號四卷4150頁-4 151頁）、許武松（94年12
      月20日偵訊筆錄，94年選偵字第23號四卷4150頁-4151頁
      ）、謝華國（94年12月20日偵訊筆錄，94年選偵字第23
      號四卷4167頁-4168頁）、楊文記（94年12月20日偵訊筆
      錄，94年選偵字第23號四卷4172頁-4173頁）、謝慧樺（
      94年12月20日偵訊筆錄，94年選偵字第23號四卷4162頁
      -4163頁）、謝鴻中（94年12月22日偵訊筆錄，94年選偵
      字第23號四卷4180頁-4182頁）、陳成財（94年12月6日偵
      訊筆錄，94年選偵字第23號五卷5007頁-5009頁）、歐明
      全（94年12月21日偵訊筆錄一，94年選偵字第23號五卷50
      53頁-5054頁及94年12月21日偵訊筆錄二，94年選偵字第
      23號五卷5064頁-5065頁）、呂明忠（94年12月21日偵訊
      筆錄一，94年選偵字第23號五卷5050頁-5051頁及94年12
      月21日偵訊筆錄二，94年選偵字第23號五卷5064頁-5065
      頁）、呂明聰（94年12月3日偵訊筆錄，94年選偵字第23
      號五卷5015頁正反面）、己○○（本院95年5月3日準備程
      序筆錄，本院一卷123頁）、辛○○（本院95年3月29日準
      備程序筆錄，本院一卷68頁）、謝陳玉盞（94年12月22日
      偵訊筆錄，94年選偵字第23號二卷2346頁-2347頁）、于
      文慧（94年12月7日偵訊筆錄，94年選偵字第23號二卷215
      0頁-2152頁）、洪春滿（94年12月7日偵訊筆錄，94年選
      偵字第23號二卷2165頁-2167頁）、莊淑紋（94年12月22
      日偵訊筆錄，94年選偵字第23號二卷2397頁）、莊淑綿（
      94年12月22日偵訊筆錄，94年選偵字第23號二卷2397頁
      ）、許皆文（94年12月7日偵訊筆錄，94年選偵字第23 號
      二卷2189頁-2191頁）、陳自龍（94年12月6日偵訊筆錄，
      94年選偵字第23號二卷2140頁-2142頁）、謝德在（94 年
      12月6日偵訊筆錄，94年選偵字第23號二卷2104頁-2105
      頁）、謝瑞隆（94年12月6日偵訊筆錄，94年選偵字第23
      號二卷2131頁）、陳美珠（94年12月6日偵訊筆錄，94年
      選偵字第23號二卷2111頁-2113頁）、謝美玲（94年12月6
      日偵訊筆錄，94年選偵字第23號二卷2119頁）、陳榮吉（
      94年12月22日偵訊筆錄，94年選偵字第23號二卷2381頁
      -2382頁）、陳姵蓁（94年12月7日偵訊筆錄，94年選偵字
      第23號二卷2181頁-2183頁）、謝武全94年12月7日偵訊筆
      錄（94年選偵字第23號二卷2173頁-2175頁）、呂阿嬌（
      94年12月6日偵訊筆錄，94年選偵字第23號二卷2125頁
      -2126頁）、謝有福（94年12月22日偵訊筆錄一，94年選
      偵字第23號二卷2346頁-2347頁及94年12月22日偵訊筆錄
      二，94年選偵字第23號二卷2352頁）、鄭秀琴（94年12
      月3日偵訊筆錄，94年選偵字第23號二卷2197頁-2198頁
      ）、陳自德（94年12月23日偵訊筆錄，94年選偵字第23
      號二卷2432頁-2433頁）、王周忠（95年1月24日偵訊筆錄
      ，94年選偵字第23號八卷188頁-190頁）於偵查或本院審
      理中之證述相符，並有機票存根4紙、訂位紀錄2紙、訂位
      名單3紙、復興航空公司保證金切結書1紙及航空公司旅客
      艙單等附卷可稽，被告庚○○、丑○○○交付選民現金、
      免費機票及飲宴玩樂為丙○○賄選之犯行，均堪以認定。
      另被告丑○○○於偵查中供稱：沒有請回澎湖投票的人投
      給陳富厚等語（94年12月26日偵訊筆錄，94年選偵字第23
      號二卷2090頁-2093頁），被告庚○○於偵查中供稱：
      縣議員部分之投票尊重選民自己之意願，未勉強選民支持
      特定縣議員候選人，只切實要求投給丙○○，被告乙○○
      也比較顧全鄉長部分，議員部分並不在意等語（94年12月
      5日、12月26日偵訊筆錄，94年選偵字第23 號一卷1037頁
      -1038頁、1053頁-1054頁），證人丁○○、巳○○、寅○○於本院審理中均供稱：縣議員部分由選民自由決定等語
      （本院二卷第176、177、213、214頁），顯見上開交付、
      收受賄賂或其他不正利益僅以投票給丙○○為對價，縣議
      員選舉部分則未在交付賄選、受賄投票之範圍內，亦至明
      確。
（三）被告庚○○於偵查及本院審理中供稱：伊於94年10月中旬
      高雄廟會時，經丙○○之介紹才認識被告乙○○，另於94
      年10月中旬至11月中旬間某日，在高雄市○○區○○路25
      2號家中，有告知被告乙○○，若請選民至澎湖投票予丙○○，需提供選民現金（充作車、船資交通費等使用）及
      免費機票，被告乙○○說沒問題等語（94年12月2日、12
      月5日、95年1月2日偵訊筆錄，94年選偵字第23號一卷101
      5頁-1021頁、1037頁-1038頁、1312頁-1315頁，95年6月1
      4日審判筆錄，本院二卷第183頁），又被告乙○○與庚○○於94年10月30日以電話談及「吳：現在處理的怎樣？允
      ：現在是都還沒用啦，因為那個那個：：：」等語（澎警
      刑字第0941213679號一卷6頁監聽譯文），另被告丑○○○於偵查中供稱：伊與乙○○在百合居討論事情，伊與庚○○負責找人頭，再向旅行社買機票，當時乙○○表示機
      票買好時，他要付錢，乙○○有於伊向王怡仁取票（94年
      11月29日）前數日至伊家中給伊現金18萬元以付機票費用
      等語（94年12月5日偵訊筆錄，94年選偵字第23號二卷206
      9頁-2074頁，95年6月14日審判筆錄，本院二卷第185頁-1
      88頁），且被告乙○○曾交待被告丑○○○可向乙○○本
      人或向案外人陳明得轉請「仙仔」調取賄選資金，嗣被告
      壬○○果然打電話向被告乙○○、陳明得索求20萬元（不
      遂）續充賄選資金（詳如下述），足見被告乙○○確有共
      謀並提供資金賄選之情事。至被告乙○○交給被告丑○○○之現金數額，丑○○○於偵查中陳稱係20萬元，嗣於本
      院審理中改稱係18萬元，參諸本件訂購之機票總價為18萬
      6075元，而被告丑○○○於警、偵訊中供承係因恐票款不
      足，始囑請壬○○電請乙○○再拿20萬元一情（如下述，
      94年12月5日警詢及偵查筆錄，94年選偵字第23號二卷206
      5頁-2066頁、206 9頁-2074頁），應認乙○○係給予丑○○○18萬元，丑○○○始有認為票款有所不足再向乙○○
      求援之舉，是被告丑○○○於審理中陳稱：之前說20萬元
      是記錯了，乙○○是給我18萬元等語，自較可採。
（四）被告壬○○自承其和丙○○、被告庚○○係結拜兄弟，自
      94年10月11日起至11月中旬止，3次與會乙○○、庚○○
      亦參加之高雄廟會、百合居聚會、丙○○澎湖競選總部成
      立大會，其於短時間內3次與乙○○、庚○○晤談，顯見
      彼此間互動緊密，參諸庚○○於偵查中（95年1月2日偵訊
      筆錄，94年選偵字第23號一卷1312頁-1315頁）供稱：「
      （問：94年11月（1 0月之誤）是否有邀請丙○○到高雄
      參加廟會？）有。」、「（問：廟會中丙○○有無提到選
      舉的事？）有。丙○○表示他要出來參選白沙鄉長，丙○○要我支持他。壬○○、我及丙○○3人私下講的。我想
      支持丙○○的意思是找旅居高雄之澎湖鄉親回來澎湖投票
      。上次丙○○選舉時我還不認識他。」、「（問：後來如
      何與丑○○○合作？）丑○○○是壬○○的太太，壬○○
      比較忙，壬○○有請他太太丑○○○幫忙處理。」、「（
      問：你與丑○○○如何幫忙處理？）丑○○○表示她有認
      識旅行社的人，買機票比較方便，後來我就請丑○○○幫
      忙買機票。」，足見壬○○係助選丙○○之主要參與者，
      另觀諸94年11月29日20時26分壬○○0000000000號和乙○○0000000000電話監聽譯文（澎警刑字第0941213679號一
      卷9頁94年選偵字第23號二卷2033頁、2042頁）載有：「
      銘：喂，滿仔嗎？吳：嗯。銘：你那裡方便講話嗎？吳：
      有啦你講。銘：明天你再拿二本「新台幣」過來給我好不
      好？吳：我現在回來澎湖啦！銘：你現在在澎湖喔？吳：
      我現在在澎湖。銘：這樣喔。吳：你是明得大仔嗎？銘：
      不是，我景銘仔吳：景銘大仔，現在在澎湖。銘：不然
      ... 好好我先用好啦。先處理啦。好我先處理」，94年11
      月29日20時29分壬○○0000000000號和陳明得0000000000
      號電話監聽譯文（94年選偵字第23號二卷2034頁、2043頁
      ，七卷6頁）載有：「銘：喂，明得得：嗯。銘：你可以
      叫仙仔明天匯二本過來一下嗎得：好喔。銘：先匯二本過
      來，號碼我叫我老婆「鳳蓮」跟你講喂。得：等一下拿筆
      過來。銘：喂，等一下我老婆再打電話給你。得：好啦。
      」，94年11月29日20時33分壬○○0000000000號和陳明得
      0000000000號監聽譯文（同上頁）載有：「銘：喂你去拿
      筆記著得：你等一下。銘：0000000000 00煜鋒工程行，
      楠梓分行。換你念一次得：000000000000煜鋒工程。銘：
      對，煜鋒工程楠梓分行要註明喔。得：好好」，94年10月
      30日17時58分庚○○0000000000號和壬○○0000000000號
      電話監聽譯文（澎警刑字第0941213679號一卷6頁1、94年
      選偵字第23號二卷2044頁）載有：「允：「帖的喔」 (好
      兄弟之意)銘：對，你在哪允：你在忙嗎，喂？銘：你在
      哪啦？允：我在我家啦。銘：要來喝酒嗎？允：沒有啦，
      現在與「滿仔」 (乙○○)在家談事情啦。銘：這樣喔，
      按怎阿？允：沒有啦現在就是看機位那個。銘：機位你看
      怎樣我叫旅行社幫你安排阿。允：對啦，我現在是在家裡
      ，阿那個大仔他舅子在這裡阿。(略)銘：(略)( 信號不清
      )... 你看怎樣，機位幾位明天跟我講我幫你們發落。允
      ：這樣喔。銘：對啦，好不好。允：好我這一兩天就跟你
      講銘：要不然我聽說他星期二或星期三要出國，要提早跟
      他說讓他交代小姐阿。允：沒有啦，你先打電話跟他 (切
      克)一下，說那個...。銘：好好，差不多要幾位？(略)允
      ：(略)應該是... 是...，沒有啦電話中不要談這個啦，
      你跟他說要很多啦。銘：好啦好啦。」，94年11月14日20
      時17分壬○○0000000000號和庚○○0000 000000號電話
      監聽譯文（94年選偵字第23號二卷2045頁）載有：「允：
      他現在在忙嗎？蓮：他現在酒醉了。（指壬○○）允：我
      現在有傳3個過去蓮：好。允：阿你那裡弄好的可不可以
      先給我？蓮：哪裡弄好的？允：就我之前有傳過去的那幾
      份阿？蓮：喔，你的嗎？你沒有留底嗎？允：有啦，我是
      說你要是有用，有那些代碼先給我。蓮：都沒都還沒，我
      都還沒找他拿。允：都還沒有找他拿喔？蓮：對阿，我是
      說弄一弄過幾天再一起找他拿，順便看要怎樣去付錢，順
      便拿一拿。允：好，那我了解了」等語，而被告丑○○○
      於94年12月5日偵查中供稱：「（問：18萬6千餘元（機票
      錢）花完後，找何人要錢？）找乙○○要。」、「（問：
      （監聽譯文所載）二本是何意思？）20萬元。」、「（問
      ：壬○○打電話叫陳明得作何事？）要找陳明得再找乙○○。因為陳明得人在澎湖比較找得到乙○○。因為要找乙○○要錢，找不到人，才找陳明得幫忙找，但還是沒有要
      到錢。」（94年選偵字第23號二卷2069頁-2 074頁），於
      94年12月26日偵查中供稱：「因為找不到「滿仔」才找「
      仙仔」，之前「滿仔」有交待找不到他就找「仙仔」。因
      為「滿仔」有交待如果買機票或交付3千元賄款不夠時，
      就可以找明得找「仙仔」處理。」（94年選偵字第23號二
      卷2090頁-2093頁），被告壬○○於偵查中自承：「（問
      ：丑○○○有無叫你找乙○○再調2本？）有。但是沒有
      找到乙○○。2本是20萬元的意思。」（94年12月5日偵訊
      筆錄，94年選偵字第23號二卷2073頁），在在顯示被告壬○○有以電話向乙○○、陳明得等人尋求20萬元賄款（不
      遂）及與庚○○密切聯繫提供選民免費機票等賄選情事，
      被告壬○○諉為不知，辯稱：未幫忙丙○○競選，亦未參
      與賄選云云，不足採信。
（五）被告辰○○、癸○○、子○○、戊○○於附表編號40、41
      、42、44之時、地收受免費機票，均應允投票予丙○○之
      事實，業據被告丑○○○於偵查中供述屬實，被告丑○○○於本院審理中再度證稱：伊親自交給辰○○、癸○○、
      戊○○免費機票，子○○的免費機票是請癸○○轉交等語
      （本院二卷第185、186、189、245頁），徵諸被告辰○○
      、癸○○、子○○均自承不認識丙○○，與之亦無親誼關
      係，並無政治熱情，衡情尚無自掏腰包購買機票遠赴澎湖
      投票之可能，而被告戊○○辯稱有拿機票錢給被告丑○○○，惟於偵查中卻供稱不知道機票多少錢（94年12月4日
      偵訊筆錄，94年選偵字第23號二卷2317頁-2318頁），顯
      然有悖常理等情，被告辰○○、癸○○、子○○、戊○○
      均有收受免費機票而應允投票支持丙○○之犯行，要無可
      疑。
（六）綜上所述，被告乙○○、庚○○、丑○○○、壬○○、辰
      ○○、癸○○、子○○、戊○○交付賄選或受賄投票之犯
      行，均事證明確，可以認定，被告乙○○、壬○○、辰○○、癸○○、子○○、戊○○所辯，要屬圖卸之詞，不足
      採信。
二、查公職人員選舉罷免法第90條之1業於94年11月30日經總統
    修正公布，修正後之該法第90條之1第1項規定：「對於有投
    票權之人，行求、期約或交付賄賂或其他不正利益，而約其
    不行使投票權或為一定之行使者，處3年以上10年以下有期
    徒刑，得併科新臺幣100萬元以上1,000萬元以下之罰金」，
    修正前之該法第90條之1第1項則規定「5年以下有期徒刑，
    得併科新臺幣40萬元以上400萬元以下之罰金」，被告乙○○、庚○○、丑○○○、壬○○行為時，前開法律尚未修正
    公布，相比較後，自以行為時之舊法對被告乙○○、庚○○
    、丑○○○、壬○○最有利，依刑法第2條第1項但書規定，
    自應適用修正前之舊法論處。渠等4人用以交付賄選之現金
    係屬賄賂，免費機票及飲宴玩樂則係賄賂以外之不正利益，
    是核被告乙○○、庚○○、丑○○○、壬○○所為，均係犯
    修正前公職人員選舉罷免法第90條之1第1項之對於有投票權
    人交付賄賂及其他不正利益，而約其為一定行使罪，被告辰
    ○○、癸○○、子○○、戊○○所為，均係犯刑法第143條
    第1項有投票權人收受不正當利益而許以為一定之行使罪。
    又共同正犯之意思聯絡，原不以數人間直接發生者為限，即
    有間接之聯絡者，亦包括在內，有最高法院77年台上字第21
    35號判例意旨可參。本件被告乙○○、庚○○、丑○○○、
    壬○○4人商定為丙○○交付賄選，由被告庚○○轉囑丁○○、寅○○、陳成財賄選，寅○○再請歐勝漢、葉素鶯、楊
    文記賄選，另丑○○○則轉囑癸○○、謝德在、陳姵蓁賄選
    ，已如前述，足見被告乙○○、庚○○、丑○○○、壬○○
    4人與丁○○、寅○○、陳成財、歐勝漢、葉素鶯、楊文記
    、癸○○、謝德在、陳姵蓁彼此間，對於替丙○○賄賂選民
    之行為，有直接或間接之合意存在，均應論以上開交付賄選
    犯行之共同正犯。又被告乙○○、庚○○、丑○○○、壬○○4人先後多次交付賄選之犯行，時間緊接、方法相同，又
    係觸犯同一罪名，顯係基於概括之犯意反覆為之，應依連續
    犯之規定，論以一罪，並加重其刑。被告乙○○曾於91年5
    月間，因違反公職人員選舉罷免法案件，經臺灣高雄地方法
    院判處有期徒刑5月確定，於91年10月9日易科罰金執行完畢
    ，有刑案資料查註紀錄表在卷可稽，其於執行完畢五年內再
    犯本罪，應依累犯規定，遞加重其刑。被告庚○○、丑○○○均於犯罪後在偵查中自白，依公職人員選舉罷免法第90條
    之1第5項前段減輕其刑，並先加後減之。爰審酌被告乙○○
    、庚○○、丑○○○、壬○○以金錢介入選舉，大量行賄動
    員旅居高雄之澎湖籍選民返澎投票，腐蝕民主政治根基，侵
    害破壞民主政治選舉之純潔及公平性，被告辰○○、癸○○
    、子○○、戊○○貪圖小利出賣自由投票意志，均無足取，
    被告乙○○、壬○○、辰○○、癸○○、子○○、戊○○自
    警偵初始即一再狡飾犯罪（起訴書誤載被告壬○○於偵查中
    自白犯罪），毫無悔意，被告庚○○、丑○○○犯後坦白認
    錯，態度頗佳等一切情狀，分別量處被告如主文所示之刑，
    被告庚○○、丑○○○、壬○○、辰○○、癸○○、子○○
    、戊○○部分並均諭知易科罰金之折算標準。被告庚○○、
    丑○○○前未曾受有期徒刑以上刑之宣告，有台灣高等院被
    告前案紀錄表附卷可稽，其犯罪後，已深知悔悟，本院認其
    經此教訓後，當知警惕，應無再犯之虞，因認其所宣告之刑
    ，以暫不執行為適當，併予宣告緩刑4年，以勵來茲而啟自
    新。被告所犯之交付賄選、受賄投票罪，均經宣告有期徒刑
    以上之刑，應依修正前公職人員選舉罷免法第98條第3項之
    規定，併予宣告褫奪公權。附表所示交付、收受之賄款（現
    金）應分別於受賄者項下宣告沒收，毋庸於本件諭知處理（
    最高法院93年台上字第5790號判決意旨參照）。至被告辰○○、癸○○、子○○、戊○○所收受之免費機票係屬賄賂以
    外之不正當利益，依法毋庸宣告沒收，附此敘明。
貳、無罪部分（被告丙○○部分）
一、公訴意旨略以：被告丙○○與案外人陳富厚（犯違反選罷
    法案件，由本院另行審結）分別為臺灣省澎湖縣白沙鄉第15
    屆鄉長候選人及第16屆縣（市）議員選舉之澎湖縣第3選舉
    區（白沙鄉）縣議員候選人，2人為期能順利當選鄉長及縣
    議員，尋求該選舉區具有投票權之居民投票支持，即與乙○○、丑○○○、壬○○、庚○○、丁○○、寅○○、陳成財
    、陳姵蓁、葉素鶯、歐勝漢、楊文記、謝德在等人，共同基
    於對有投票權之人交付賄賂而約就投票權為一定行使之概括
    犯意聯絡，先於94年10月11日起，相互謀議，以對有投票權
    之人約定為一定投票權之行使，而由乙○○負責居中聯絡並
    提供資金，由丑○○○、壬○○、庚○○、丁○○、寅○○
    、陳成財、陳姵蓁、葉素鶯、歐勝漢、楊文記、謝德在等人
    交付現金或免費機票，對附表所示受賄人姓名欄之有投票權
    人行賄，因認被告丙○○犯共同連續交付賄賂及不正利益
    賄選罪嫌。
二、按犯罪事實應依證據認定之，無證據不得認定犯罪事實；又
    不能證明被告犯罪者，應諭知無罪之判決，刑事訴訟法第15
    4條第2項、第301條第1項分別定有明文。而認定不利於被告
    之事實須依積極證據，茍積極證據不足為不利於被告事實之
    認定時，即應為有利於被告之認定，更不必有何有利之證據
    ，又事實之認定，應憑證據，如未能發現相當證據，或證據
    不足以證明，自不能以推測或擬制之方法，為裁判基礎，且
    認定犯罪事實所憑之證據，雖不以直接證據為限，間接證據
    亦包括在內，然無論直接或間接證據，其為訴訟上之證明，
    須於通常一般之人均不致於有所懷疑，而得確信其為真實之
    程度者，始得據為有罪之認定，亦有最高法院30年上字第81
    6號、40年台上第86號、76年台上第4986號判例要旨可資參
    照。
三、公訴人認被告丙○○犯交付賄選犯行，無非以被告庚○○
    於偵查中供述：伊有向丙○○報告若請選民至澎湖投票予丙○○，需提供選民免費機票及交通費，另競選總部成立時（
    94年11月）丙○○有問伊是否要帶錢回高雄等語，為其主要
    論據。惟查：（一）被告庚○○係告知被告乙○○，若請選
    民至澎湖投票予丙○○，需提供選民現金（充作車、船資交
    通費等使用）及免費機票，被告乙○○說沒問題一情，有如
    上述有罪部分一、（三）所述，難認被告丙○○有與庚○○
    謀議賄選之情事，況被告庚○○於本院審理中證稱：「（檢
    察官問：請求提示選偵23號第1312頁偵訊筆錄第5個問題，
    丙○○是否有叫你提供每位回澎投票鄉親之機票？你在偵查
    中說你跟丙○○講說要提供機票錢，是否如此？）我沒有直
    接跟丙○○講，我有跟乙○○講，我認為乙○○會跟丙○○
    講」、「檢察官問：你在偵查中說丙○○知道你要找人回來
    投票及給予賄選船票？）丙○○知道我會找人回來投票，但
    我沒有跟丙○○講賄選的事。」等語（95年6月14日審判筆
    錄，本院二卷第183頁），自不能以庚○○「我認為乙○○
    會跟丙○○講」之主觀臆測之詞，即認被告丙○○知情或授
    意乙○○、庚○○等人賄選。（二）被告庚○○於95年1月2
    日偵查中供稱：「競選總部成立時（94年11月）丙○○叫我
    看是否要帶錢回高雄，我說不用，因為我說那也沒有多少錢
    ，算是我的心意，因我與丙○○是拜把兄弟」（94年選偵23
    號第1314頁），於本院審理中供稱：「（檢察官問：選偵23
    號1314頁第4行你在偵查中說丙○○曾經主動表示願出機票
    的錢，是否實在？）他是有說要我帶一點物件（東西）回去
    ，後來我把它（物件）解讀為錢，所以我才會在偵查中說錢
    的事情。」（95年6月14日審判筆錄，本院二卷第183頁），
    被告丙○○以台語發音之「物件」涵義甚廣，不能遽指為金
    錢之意，而被告庚○○另於偵查、本院審理中自承：競選總
    部成立之日被告丙○○很忙，伊趕著去搭飛機，並未細究「
    物件」何意，即匆匆離去，亦未注意被告丙○○說話臉部表
    情為何或有何肢體動作（同上開偵訊、審判筆錄），是被告
    庚○○非無誤解被告丙○○語意之可能，其逕自解讀「物件
    」為金錢而於偵查中供述「丙○○叫我看是否要帶錢回高雄
    」等語，恐有枉曲之謬，尚難遽採為不利於被告丙○○之認
    定。（三）被告丙○○要求被告庚○○以大局為重，議員選
    舉部分支持陳富厚一情，固據被告庚○○於偵查中供述甚明
    （94年12月26日偵訊筆錄），並有被告丙○○與庚○○之監
    聽譯文附卷可佐，惟該部分既乏其他證據佐證有何不法，不
    能率認丙○○與案外人陳富厚有何「聯合配票、各自賄選」
    之謀議或行為。此外，復查無其他積極證據足以證明被告丙○○有交付賄賂或不正利益賄選之犯行，公訴人所指被告丙○○與陳富厚、乙○○、丑○○○、壬○○、庚○○、丁○○、寅○○、陳成財、陳姵蓁、葉素鶯、歐勝漢、楊文記、
    謝德在等人共犯連續交付賄選罪一節，尚屬不能證明，揆諸
    上開法律規定及判例說明，應為被告丙○○無罪之諭知。
據上論斷，應依刑事訴訟法第299條第1項前段、第301條第1項，
修正前公職人員選舉罷免法第90條之1第1項、第5項、第98條第3
項，刑法第143條第1項、第2條第1項但書、第11條、第28條、第
56條、第47條、第41條第1項前段、第74條第1款、第37條第2項
，罰金罰鍰提高標準條例第1條前段、第2條判決如主文。
本案經檢察官甲○○到庭執行職務。
中    華    民    國    95    年    6     月    28    日
                  刑事庭  審判長法  官  管安露
                                法  官  李宛玲
                                法  官  陳順輝
以上正本係照原本作成。
如不服本判決，應於判決送達後10日內，向本院提出上訴狀（須
附繕本）。
中    華    民    國    95    年    6     月    29    日
                                書記官  劉竹苞
論罪法條：
刑法第143條第1項：
有投票權之人，要求、期約或收受賄賂或其他不正當利益，而許
以不行使其投票權或為一定之行使者，處3年以下有期徒刑，得
併科5千元以下罰金。
修正前公職人員選舉罷免法第90條之1第1項：
對於有投票權之人，行求期約或交付賄賂或其他不正利益，而約
其不行使投票權或為一定之行使者，處5年以下有期徒刑，得併
科新台幣40萬元以上400萬元以下罰金。


司法院資訊處製作；財團法人民間司法改革基金會備份。
